【裁判字號】    98,聲,597
【裁判日期】    980623
【裁判案由】    聲請撤銷羈押等
【裁判全文】
臺灣雲林地方法院刑事裁定               98年度聲字第597號
聲  請  人
即  被告之
選任辯護人  簡承佑律師、張育誠律師
被      告  甲○○
上列聲請人因被告涉犯殺人等案件（98年度重訴字第5 號），聲
請撤銷羈押或具保停止羈押，本院裁定如下：
    主  文
聲請駁回。
    理  由
一、聲請意旨略以：
  (一)被告甲○○於案發當日，直至晚上10時30分許，甫自雲林縣
    果菜市場下班，被告甲○○因工作搬運蔬菜來回走動，故同
    案被告等人前往果菜市場集合時，甫會有看見甲○○出現在
    集結地點。因在之前西螺鎮濟公廟之廟公即廖文明拜託被告
    甲○○幫忙找人協助進香事宜，故被告甲○○與「偉華」、
    「楊傑」、「豆皮」在本件案發當日下班後即約10時30分許
    ，相約一同前往濟公廟找廟公，惟抵達濟公廟時發現廟門已
    關閉，且廟公不在廟裡，被告甲○○隨即撥打行動電話予廟
    公，詢問其在何處，廟公表示其在附近檳榔攤與朋友泡茶聊
    天，被告甲○○即無往檳榔攤找廟公，即又返回。因被告甲
    ○○知曉同案被告許軒等人當晚要前往找林宗輝，其掛心
    現場狀況故開車前往現場察看。於抵達現場後，被告甲○○
    因看見同案被告廖哲緯持糞叉毆打死者（死者已趴倒在地）
    ，隨即下車前往房屋外之廣場，將廖哲緯拉開並大聲喊叫「
    好了、好了，不要打了，警察來了」，此刻在現場進行打鬥
    之人始一哄而散，離開現場。被告甲○○亦即返回車上，與
    上開三人乘坐同一台車返家。茲因被告甲○○本來就無打算
    前往現場加入尋仇之行列，係因前往濟公廟找尋廟公不成，
    甫於返家途中順路前往打鬥現場關心、探視，是以被告甲○
    ○當無攜帶任何之武器於車上，更無可能在下車前往房屋外
    之廣場拉開廖哲緯時手持武器。又被告甲○○於案發當日，
    手機借給同案被告許軒使用，而其作何使用被告甲○○並
    不知情。是以，被告甲○○並無打電話給任何人，邀集參加
    此次復仇行動。而觀諸證人廖文明於民國98年05月05日偵訊
    時之證稱：「…那天我打電話找他，都是別人接他的電話，
    再將電話拿給甲○○」可知，被告甲○○確無撥打電話邀集
    任何人參加此次行動。
  (二)又觀諸同案被告廖奕奎之供述：「甲○○是在西螺鎮○○路
    果菜市場看到，打架現場我沒有看到他…」（見98年01月20
    日之警詢筆錄第5 頁）；廖培翔之供述：「（甲○○、沈朝
    禎2 人有無參與攻擊毆打郭文正、林宗輝？）我不知道（我
    沒有看見甲○○出現在案發現場）」、「現場我沒有看見甲
    ○○，…」（見98年01月12日之警詢筆錄第4、6頁）；廖晨
    凱之供述：「（去現場的人有那些人？）我看到鍾照乾、曾
    俊吉、黑輪、鄧輝祖、許家維、鍾承恩，到現場我衝下車沒
    有看清楚，到現場有看到黑輪、廖培翔、曾俊吉、鍾照乾、
    廖哲緯、其他人都不認識」、「（你在警局不是說甲○○也
    有去？）他是後來才來的」、「（他來幹嘛？）他來勸架的
    ，他是站在廣場外面的馬路上說不要打了」、「（提示指認
    照片，你認識誰？）甲○○」、「（你去那邊作了什麼？）
    …然後死者也跑出來，我去追死者，本來要打他，可是他周
    圍圍太多人，怕被打到，所以我就沒有打，周圍的人我只認
    識廖哲緯及鍾照乾，圍了六、七個人…」（見98年02月03日
    之偵訊筆錄第2、3頁）；李哲銳之供述：「進入屋有許軒
    、曾俊吉、鄧耀祖、鍾照乾、廖培翔、鍾承恩與我，我進入
    後看見許軒、鄧耀祖、鍾照乾分持鐵管毆打郭文正及林宗
    輝，郭文正被打後往屋外逃，…大約有7、8個不認識的人在
    屋外持鐵管毆打郭文正…」（見98年01月20日之警詢筆錄第
    3、4頁）、「（那些人有一起去現場？）許家維、鍾承恩、
    廖玉德、廖哲緯、曾俊吉、廖培翔、許軒、鍾照乾、鄧耀
    祖、廖奕奎、廖晨凱、王瑞賓，這些人有一起去打人的現場
    」（見98年03月11日之偵訊筆錄第2 頁）；廖哲緯之供述：
    「…許軒、曾俊吉、鄧耀祖、廖玉德、李哲銳、廖晨凱這
    些人有至命案現場」（見98年02月03日之警詢筆錄第3 頁）
    、曾俊吉之供述：「（之前你不是說你有分工具給大家？）
    我要否認，棒球棍也不是從我家拿的，我想起來了，甲○○
    應該沒有拿鐵管」、「（有無其他更正或補充？）甲○○沒
    有拿鐵管」、「（他有沒有拿鐵管你有看到嗎？）一開始集
    合的時候，甲○○我回想起來，他好像是沒有拿鐵管，在出
    發前有看見他，離開現場沒有看見他，他在集合時只是在許
    軒旁邊，他們在聊天」、「（為何之前說甲○○之前有拿
    鐵管？）我這幾天都在想那一天的過程，我有想清楚了」（
    見98年03月12日之偵訊筆錄第3 頁）可知，被告甲○○確無
    參與尋仇，亦無與其他人一同前往現場，且其當初係要前往
    濟公朝找廟公洽談進香事宜，係因找尋廟公不成，又掛心現
    場之狀況，甫會前往現場察看，其根本無意參與尋仇，當無
    可能邀集他人參與此次尋仇活動，亦無可能基於尋仇之犯意
    指揮廖培翔去搭乘同案被告沈朝禎之座車前往打鬥現場。
  (三)再者，被告甲○○於先前因發生車禍而受有右側股骨開放性
    骨折併骨髓炎及右膝創傷性關節炎等傷害，其因右膝傷口癒
    合不佳及患肢活動功能受限須繼續復健追蹤治療，故其均定
    期前往彰化基督教醫院或西螺慈愛醫院做復健。再者，被告
    甲○○若無前往醫院做復健時，在家亦會穿著復健鞋自行復
    健，惟被告甲○○經本院裁定羈押於看守所迄今業已數月，
    被告甲○○因未能前往醫院進行復健，於看守所內亦無復健
    鞋可穿自行復健，腿部萎縮狀況日益嚴重，此有診斷證明書
    及殘障手冊各乙份足資為證，若被告甲○○繼續羈押於看守
    所內，其受有傷害之腿部將嚴重萎縮。
  (四)被告有一固定之居所及職業，且據上開同案被告等人之供述
    ，足見被告甲○○涉案之機率甚低，是以被告甲○○所為之
    供述為事實，其當不會因害怕面臨刑度不低而有逃亡之虞，
    故本案被告甲○○已無以羈押為必要，爰依刑事訴訟法第10
    7 條第1項、第2項規定，具狀請准對被告撤銷羈押或具保停
    止羈押，以保障人權等語。
二、被告甲○○因涉犯殺人等案件，前於98年05月07日，經本院
    受命法官訊問後，認為被告犯罪嫌疑重大，且其所涉犯為最
    輕本刑為5 年以上有期徒刑之重罪，非予羈押顯難進行日後
    之審判、執行，而於同日處分執行羈押在案，合先敘明。
三、按刑事訴訟法第101條第1項規定，被告經法官訊問後，認為
    犯罪嫌疑重大，而有下列情形之一，非予羈押，顯難進行追
    訴、審判或執行者，得羈押之︰(一)逃亡或有事實足認為有逃
    亡之虞者。(二)有事實足認為有湮滅、偽造、變造證據或勾串
    共犯或證人之虞者。(三)所犯為死刑、無期徒刑或最輕本刑為
    5 年以上有期徒刑之罪者。又有無羈押之必要，自應按照訴
    訟進行程度，及其他一切情事，由法院斟酌認定（最高法院
    29年抗字第57號判例參照）。次按刑事被告經訊問後，認有
    法定羈押原因，於必要時得羈押之，所謂必要與否或執行羈
    押後，有無繼續之必要，仍許法院斟酌訴訟進行程度及其他
    一切情事而為認定，除有刑事訴訟法第114 條各款所列情形
    之一不得駁回者外，准許與否，該管法院有自由裁量之權，
    衡非被告所得強求（最高法院46年度臺抗字第6 號判例參照
    ）。經查，本案尚在審理中，而依目前檢察官提出之相關卷
    證，足認被告甲○○涉犯殺人罪之犯罪嫌疑確屬重大，至於
    其辯護人雖辯稱：被告並無打電話給任何人，邀集參加此次
    復仇行動，亦無參與尋仇，與其他人一同前往現場云云，但
    此與部分共同被告所述並非一致，尚待本院進一步審理釐清
    ，未可因此即認被告涉案之機率甚低，亦難認被告無羈押之
    原因。又辯護人固提出被告之診斷證明書指被告之右下肢有
    繼續復健之必要，否則腿部將嚴重萎縮云云，然依其提出之
    診斷證明書所載，被告係於94年03月22日入院右側股骨施行
    鋼板固定併骨移植手術，及於95年07月03日入院右膝施行全
    人工膝關節置換手術，且自93年08月18日起即定期在醫院骨
    科門診追縱治療，足見被告接受相關手術及開始追縱治療，
    迄今均已有多年，當不致於本案幾個月之羈押期間，即令其
    腿部萎縮；又該診斷證明書亦僅提及被告右下肢需儘早復健
    科及骨科繼續復健追縱治療，並未提及被告若未繼續復健，
    腿部將會嚴重萎縮之可能；況且，被告若確真有穿戴復健鞋
    之必要，只需由其家屬寄送或攜至看守所，由看守所人員檢
    視是否屬於許可攜入物品之範圍，若屬許可攜入物品，自得
    由被告在所進行復健，此亦經洽詢臺灣雲林看守所承辦人員
    確認無誤。復按重罪羈押之理由，主要在於確保刑之執行，
    亦即在於避免被告日後因懼怕入監服刑而逃匿，而被告所涉
    犯之前開罪名，日後倘經判決有罪確定，其罪責不輕，自無
    法排除被告為逃避法律制裁而有逃亡之情形。綜上，本院參
    酌本案卷證資料、案件審理之進度及被告涉案之程度，認為
    被告確有羈押之原因，且其羈押之必要性尚未消滅，亦無從
    以具保或其他手段替代，所請撤銷羈押或具保停止羈押，自
    難准許，應予駁回。
四、依刑事訴訟法第220條，裁定如主文。
中    華    民    國    98    年    6     月    23    日
            刑事第六庭  審判長法  官  廖國勝
                              法  官  廖淑華
                              法  官  黃楹榆
以上正本證明與原本無異。
                              書記官  李松坤
中    華    民    國    98    年    6     月    23    日


司法院資訊處製作；財團法人民間司法改革基金會備份。
